【裁判字號】    98,易,3563
【裁判日期】    990504
【裁判案由】    妨害自由等
【裁判全文】
臺灣臺北地方法院刑事判決              98年度易字第3563號
公  訴  人  臺灣臺北地方法院檢察署檢察官
被      告  乙○○
            丁○○
            甲○○
上列被告等因妨害自由等案件，經檢察官提起公訴（98年度偵字
第12494號），本院判決如下：
    主  文
乙○○共同以脅迫使人行無義務之事，未遂，累犯，處有期徒刑
肆月，如易科罰金，以新臺幣壹仟元折算壹日；又損壞他人如附
表所示之物，足以生損害於他人，累犯，處有期徒刑月，如易
科罰金，以新臺幣壹仟元折算壹日。應執行有期徒刑陸月，如易
科罰金，以新臺幣壹仟元折算壹日。
丁○○共同以脅迫使人行無義務之事，未遂，處有期徒刑貳月，
如易科罰金，以新臺幣壹仟元折算壹日。緩刑貳年。
甲○○共同以脅迫使人行無義務之事，未遂，累犯，處有期徒刑
月，如易科罰金，以新臺幣壹仟元折算壹日。
    事  實
一、乙○○（原名林世財）於民國94年間，因持有毒品案件，經
    臺灣士林地方法院以96年度易字第1813號判決判處有期徒刑
    6 月，並減為有期徒刑3 月確定，業於97年6 月30日易科罰
    金執行完畢；甲○○前因連續施用第1 級毒品、第2 級毒品
    案件，先經臺灣板橋地方法院以95年度訴字第2033號判決分
    別判處有期徒刑1 年2 月、6 月，並定應執行刑為1 年6 月
    ，嗣經臺灣高等法院以95年度上訴字第4528號判決撤銷原判
    決，且另分別判處有期徒刑1 年2 月、6 月，並定應執行有
    期徒刑1 年6 月確定，再經臺灣高等法院以96年度聲減字第
    1100號裁定分別減刑為有期徒刑7 月、3 月，並定應執行有
    期徒刑9 月確定，甫於96年10月22日縮刑期滿執行完畢。緣
    乙○○與丙○○為堂兄弟關係，但乙○○因不滿祖產分配情
    形，便夥同丁○○、甲○○於98年3 月2 日凌晨4 時許，由
    乙○○駕駛租賃之自用小客車搭載丁○○、甲○○、劉怡廷
    （另經臺灣臺北地方法院檢察署檢察官為不起訴處分），共
    同前往丙○○及其妻戊○○位在臺北縣坪林鄉上德村大粗坑
    30之3 號之住所。嗣於同日凌晨5 時許抵達後，乙○○個人
    即基於毀損之犯意，先行拔除裝設在丙○○上開住處屋簷下
    Ｃ型鋼縫內之監視器而損壞之，再以工具鉤落側門門栓。之
    後，乙○○、丁○○、甲○○便共同基於侵入住宅及以脅迫
    使人行無義務之事之犯意聯絡，由乙○○與丁○○2 人先行
    無故侵入上開丙○○之住宅內，甲○○旋亦尾隨侵入該屋內
    ，劉怡廷則留在車上，並未進入。嗣乙○○、丁○○2 人進
    屋後，即先登上2 樓前往丙○○、戊○○之臥室，丁○○先
    以腳踹開該臥室房門，欲叫醒丙○○，再由乙○○喝令丙○○離開臥室，此時甲○○亦隨之上樓，嗣後乙○○、丁○○
    、甲○○便以分立在丙○○前後之方式，偕同丙○○下樓，
    並前往位在1 樓之客廳，復喝令丙○○書立不動產讓渡書，
    丙○○見對方勢眾，不敢不從，惟因丙○○表明不識字，乙○○見狀，即命丁○○取來紙張，由其口述，並由甲○○代
    丙○○書寫讓渡書，欲待該讓渡書製作完成後，強令丙○○
    在該讓渡書上按押指印，使丙○○行無義務之事，惟甲○○
    甫在該紙上書寫數字，員警即據報趕抵現場，乙○○、丁○○、甲○○等人始未得逞。
二、案經丙○○、戊○○訴請臺北市政府警察局移送臺灣臺北地
    方法院檢察署檢察官偵查起訴。
    理  由
壹、證據能力部分：
一、關於檢察官起訴書證據清單所提之證據資料，被告乙○○、
    甲○○除對於證人丙○○、戊○○在警詢、偵查中所為之陳
    述，爭執其證據能力外，對於其餘證據資料之證據能力均不
    加以爭執，而本院審核該等證據資料作成之情況，亦無不適
    合作為證據之情況，則該等證據資料自有證據能力。
二、按被告以外之人於審判外之言詞或書面陳述，除法律有規定
    者外，不得作為證據，刑事訴訟法第159 條第1 項定有明文
    。查本件證人丙○○、戊○○於警詢中及檢察事務官調查中
    所為之證述，在本案屬於被告以外之人於審判外之陳述，且
    不符合刑事訴訟法第159 條之2 、第159 條之3 所規定之例
    外情形，被告乙○○、甲○○既爭執其證據能力，依同法第
    159 條第1 項，自不得作為證明被告乙○○、甲○○犯罪之
    證據。
三、次按被告以外之人於審判外向法官所為之陳述，得為證據；
    被告以外之人於偵查中向檢察官所為之陳述，除顯有不可信
    之情況者外，得為證據，刑事訴訟法第159 條之1 定有明文
    。經查，證人丙○○、戊○○於偵查中具結向檢察官所為之
    證述，並查無何顯有不可信情況存在，且上開證人於本院審
    理時亦已到庭具結作證，行交互詰問程序，是已給予本件被
    告詰問上開證人之權利，則本院經調查證據後取捨酌採，自
    得以上開證人丙○○、戊○○於檢察官訊問時所為之證言，
    作為本件論罪之依據。
貳、實體部分：
一、訊據被告丁○○、甲○○對於上開無故侵入住宅及強制未遂
    之犯罪事實，均坦承不諱（見本院卷第102 頁、第107 頁）
    ，且有同案被告劉怡廷在警詢及偵查中之證述在卷可稽（見
    臺灣臺北地方法院檢察署98年度偵字第12494 號卷，下稱偵
    卷第45頁至第49頁、第105 頁至第107 頁），並核與後述告
    訴人丙○○、戊○○所證述之被害情節大致相符，且有讓渡
    書影本1 紙（見偵卷第64頁）、告訴人住處監視錄影畫面暨
    住宅屋簷下C 型鋼縫、側門翻拍相片12張（見偵卷第65頁至
    第71頁）及臺北縣政府警察局員警工作紀錄簿（見偵卷第84
    頁）等件可資為證，是認被告丁○○、甲○○前揭任意性自
    白確與事實相符，故渠等2 人之侵入住宅及強制未遂犯行，
    同堪認定。
二、復訊據被告乙○○固承認有為毀損如附表所示之物及無故侵
    入告訴人住宅之犯行等情事，惟矢口否認有何強制未遂之犯
    行，並辯稱：當天伊是去載媽媽，伊開車上去，到了門口找
    不到媽媽，打告訴人丙○○的手機也沒有接，後來伊在門口
    走的時候看到監視器，就把監視器拔下，然後因為後門沒關
    ，伊就從後門進去上2 樓找告訴人丙○○，伊問告訴人丙○○伊媽媽的下落，告訴人丙○○說沒有看到，又因之前伊4
    叔有跟告訴人丙○○因分財產的事情，講的不愉快，後來4
    叔叫伊跟告訴人丙○○講看看。當時伊叫告訴人丙○○起來
    後，伊跟丙○○講伊爸爸的部份，其他的伊不管，且當時伊
    只問告訴人丙○○是否去詢問1 坪的地價多少。當時告訴人
    丙○○說很冷，叫伊到樓下泡茶，但開水還沒有開，警察就
    來了。伊沒有叫告訴人丙○○或其他人寫什麼東西。上開監
    視器伊拔下之後就不能用了，伊進入告訴人丙○○的房子，
    也沒有經告訴人丙○○同意，故伊承認有毀損、侵入住宅，
    但沒有強迫告訴人丙○○做什麼事云云。然查：
（一）上開所述無故侵入住宅及毀損如附表所示之物之事實，業
      據被告乙○○坦承不諱（見本院卷第67頁、第107 頁），
      且有前揭同案被告劉怡廷在警詢及偵查中之證述在卷可稽
      ，並核與後述告訴人丙○○、戊○○所證述之被害情節大
      致相符，另有前揭讓渡書影本1 紙、告訴人住處監視錄影
      畫面暨住宅屋簷下C 型鋼縫、側門翻拍相片12張、臺北縣
      政府警察局員警工作紀錄簿）等件可資為證，是認被告乙○○前揭任意性自白確與事實相符，故被告乙○○犯無故
      侵入住宅罪及毀損罪之事實，應堪認定。
（二）證人即告訴人丙○○於本院審理時結證稱：於98年3 月2
      日上午5 時30分左右伊的家遭人入侵之前，沒有跟被告乙○○的家人聯絡過，且被告乙○○的母親於上開日期前1
      日亦無以電話或當面與伊聯絡，伊與被告乙○○或其母親
      間沒有任何糾紛。於98年3 月2 日上午5 時30分左右，當
      時伊在睡覺，天還沒有亮，有人敲伊房間的門，且確定是
      被告丁○○踢房門進來，當時伊是睡在2 樓，伊睡覺前有
      把樓下的大門上鎖，且房間的門也有上鎖，當時小孩被嚇
      到，伊太太戊○○先醒來，伊就要起來查看，就看到被告
      丁○○站在伊的房門口，外面有人叫伊出來，伊走出房門
      就看到門口的沙發上有坐1 個人就是被告乙○○，伊就說
      天氣很冷想回房間加1 件外套，穿完外套後就要往樓下走
      ，且伊大聲叫說你們是誰，結果樓下又跑1 個人上來就是
      被告甲○○，當時他們一前一後走在伊的前方及後方，伊
      就自己走到樓下，被告甲○○走最前面，伊走第2 個，第
      3 個是被告丁○○，第4 個是被告乙○○。下樓後伊就說
      天快亮了，伊要開鐵門，伊就去打開鐵門，當時就有人開
      口叫伊到泡茶的地方坐，說有事情要講，然後被告乙○○
      就叫伊寫1 張紙，被告乙○○說寫一寫回去再處理，當時
      伊不知道要寫什麼，被告乙○○要伊寫字，但因伊不識字
      ，被告甲○○或丁○○其中1 人就開始寫，還沒寫完，警
      察就來了，卷附讓渡書不是伊的筆跡，當時對方要求伊要
      蓋手印。伊與被告乙○○間沒有因祖產問題有糾紛沒有糾
      紛，伊是合法接受伊父親的贈與，且伊半夜怎麼可能找人
      泡茶等語綦詳（見本院卷第102 頁至第103 頁）；證人即
      告訴人戊○○亦於本院審理時到庭結證稱：就伊所知，事
      發前一天被告乙○○的母親並沒有跟伊及告訴人丙○○聯
      絡。案發當時我們還在睡覺，時間大約4 點多，突然有人
      踢門進來房間，伊查看發現是被告丁○○，當時被告丁○○站在門口，一直在看，伊就問被告丁○○說「你是誰」
      ，被告丁○○都不回答，伊就起來，且聽到被告乙○○的
      聲音，當時乙○○問說有無看到「石頭」（就是告訴人丙○○的綽號），被告丁○○就搖頭，因為當時告訴人丙○○用棉被蓋著頭在睡覺，所以被告丁○○沒有看到告訴人
      丙○○，伊出房門後就看到被告乙○○坐在2 樓客廳的椅
      子上，被告乙○○問伊要幹什麼，伊就回說要上廁所可不
      可以，伊去廁所回來時看到，被告乙○○把告訴人丙○○
      叫起來，告訴人丙○○就走出房間與被告乙○○交談，被
      告乙○○就問說要給他多少錢，之後伊就進房間顧小孩，
      且被告乙○○叫伊不能關房門，所以伊就沒有關。當時被
      告乙○○叫伊不能報警，要告訴人丙○○跟他到樓下講，
      當時伊有看到被告甲○○跑上樓站在告訴人丙○○旁邊，
      然後告訴人丙○○就跟被告甲○○、乙○○等人一起走下
      樓。伊不知道後來在1 樓發生何事，因為伊沒有下樓。當
      時伊有報警，大約半個小時後警察就到了。警察來之前伊
      一直在樓上，因為伊擔心小孩發生事情。當天在2 樓時，
      告訴人丙○○沒有主動要求被告3 人到樓下泡茶，當天睡
      覺之前，二樓的房門有上鎖等語綦詳（見本院卷第10 3頁
      反面至第104 頁），而本院參諸證人丙○○、戊○○與被
      告3 人間並無仇怨，衡情上開證人應無設詞攀誣，或虛構
      違法事實陷害被告之理，況渠等到庭具結作證，更以刑事
      責任擔保其證言之真實性，且上開2 位證人之證詞，雖因
      距事發當時，時間上已超過1 年，但事發情節，所證均大
      致相符，故證人丙○○、戊○○之前開證述內容，應可採
      信。從而，由上開證人之證詞綜合以觀，可知被告乙○○
      、丁○○、甲○○等人的確於前揭時、地共同以脅迫方式
      使告訴人丙○○為在完成後之讓渡書上按押指印等無義務
      之事，幸因警方及時趕到，始未遂等情，且被告丁○○、
      甲○○亦對上開情事全部坦承不諱，並有讓渡書影本1紙
      、臺北縣政府警察局員警工作紀錄簿等件可資為證，是上
      揭犯罪事實，應堪採信。是以，被告乙○○上開所辯，均
      顯與事實未符，實難信以為真。
（三）綜前，被告乙○○上開所辯，僅係事後卸責之詞，與事實
      並不相符，實無足採。從而，被告乙○○、丁○○、甲○○上開事證明確，被告乙○○、丁○○、甲○○共同無故
      侵入住宅、共同強制未遂之犯行，與被告乙○○毀損如附
      表所示之物之犯行，均堪以認定，應各依法論科。
三、核被告乙○○上開所為，係犯刑法第304 條第2 項、第1 項
    之強制未遂罪、同法第306 條第1 項之無故侵入他人住宅罪
    及同法第354 條毀損罪；被告丁○○、甲○○上揭所為，均
    係犯刑法第304 條第2 項、第1 項之強制未遂罪及同法第30
    6 條第1 項之無故侵入他人住宅罪。被告3 人就強制未遂及
    無故侵入他人住宅部分，有犯意聯絡及行為分擔，均為共同
    正犯。又被告3 人雖已著手於強制罪犯行之實施，惟尚未使
    告訴人丙○○為在上開讓渡書上按押指印等無義務之事，為
    未遂犯，爰依刑法第25條第2 項之規定，均減輕其刑。且被
    告乙○○、丁○○、甲○○共同無故侵入告訴人住宅後，在
    屋內以脅迫方式使告訴人丙○○為在上開讓渡書上按押指印
    等無義務之事而未遂，屬於一行為觸犯數罪名之想像競合犯
    ，應依刑法第55條規定，從罪刑較重之強制未遂罪論處。又
    查乙○○於94年間，曾因持有毒品案件，經臺灣士林地方法
    院以96年度易字第1813號判決判處有期徒刑6 月，並減為有
    期徒刑3 月確定，業於97年6 月30日易科罰金執行完畢等情
    ，有臺灣高等法院被告前案紀錄表1 份在卷可稽（見本院卷
    第5 頁至第15頁），且被告甲○○前因連續施用第1 級毒品
    、第2 級毒品案件，先經臺灣板橋地方法院以95年度訴字第
    2033號判決分別判處有期徒刑1 年2 月、6 月，並定應執行
    刑為1 年6 月，嗣經臺灣高等法院以95年度上訴字第4528號
    判決撤銷原判決，且另分別判處有期徒刑1 年2 月、6 月，
    並定應執行有期徒刑1 年6 月確定，再經臺灣高等法院以96
    年度聲減字第1100號裁定分別減刑為有期徒刑7 月、3 月，
    並定應執行有期徒刑9 月確定，甫於96年10月22日縮刑期滿
    執行完畢等情，亦有臺灣高等法院被告前案紀錄表1 份在卷
    足徵（見本院卷第17頁至第36頁），是被告乙○○、甲○○
    均於前次有期徒刑之執行完畢後，5 年以內故意再犯本件有
    期徒刑以上之罪，均為累犯，應依刑法第47條第1 項規定，
    均加重其刑。另被告乙○○所犯上開強制未遂罪及毀損罪間
    ，犯意各別，行為互殊，應予分論併罰。爰審酌被告乙○○
    僅因財產繼承一事，即夥同被告丁○○、甲○○共同無故於
    凌晨侵入告訴人之住宅，並以脅迫方式使告訴人丙○○為其
    無義務之事，幸經告訴戊○○報警後，警方及時趕到，被告
    3 人始未遂行上開強制犯行，況被告乙○○更單獨毀損如附
    表所示之物品，被告3 人違害社會治安之程度甚鉅，且被告
    3 人之守法意識均顯然相當薄弱，暨因被告乙○○犯罪後僅
    坦承上開侵入住宅及毀損部分，但對強制未遂部分仍飾詞否
    認犯行，未能反省，是其犯後態度顯然不佳，而被告丁○○
    、甲○○於本院審理中終知坦承全部犯行，應已知悔悟，是
    渠等2 人之犯後態度非劣等一切情狀，分別量處如主文所示
    之刑，併均諭知易科罰金之折算標準，且就被告乙○○部分
    ，定其應執行刑，亦諭知易科罰金之折算標準。
四、又按刑法第74條第1項規定：「受2年以下有期徒刑、拘役或
    罰金之宣告，而有下列情形之一，認以暫不執行為適當者，
    得宣告2年以上5年以下之緩刑，其期間自裁判確定之日起算
    ：一、未曾因故意犯罪受有期徒刑以上刑之宣告者。二、前
    因故意犯罪受有期徒刑以上刑之宣告，執行完畢或赦免後，
    5 年以內未曾因故意犯罪受有期徒刑以上刑之宣告者。」，
    經查，被告丁○○未曾因故意犯罪受有期徒刑以上刑之宣告
    ，有臺灣高等法院被告前案紀錄表1 紙在卷可稽（見本院卷
    第16頁），素行堪稱良好，僅因一時失慮而為本件犯行，現
    已知所悔悟，並向公益團體臺北縣家庭扶助中心為公益捐款
    新臺幣15,000元，有財團法人臺灣兒童暨家庭扶助基金會臺
    北縣分事務所收據1 紙在卷可證（見本院卷第112 頁），且
    告訴人亦均同意給予被告丁○○自新機會（見本院卷第102
    頁），是經此偵、審教訓，當知警惕而無再犯之虞，本院因
    認對被告丁○○所宣告之刑，以暫不執行為適當，爰併予宣
    告緩刑2 年，用啟自新。
五、據上論斷，應依刑事訴訟法第299 條第1 項前段，刑法第28
    條、第304 條第2 項、第1 項、第306 條第1 項、第354 條
    、第25條第2 項、第55條、第47條第1 項、第41條第1 項前
    段、第51條第5 款、第74條第1 項第1 款，刑法施行法第1
    條之1 ，判決如主文。
本案經檢察官楊婉鈺到庭執行職務
中    華    民    國    99    年    5    月      4    日
                  刑事第十七庭審判長法  官  劉煌基
                                    法  官  賴淑美
                                    法  官  葉力旗
本正本證明與原本無異。
如不服本判決，應於判決送達後10日內，向本院提出上訴狀。
                                    書記官  林碧華
中    華    民    國    99    年    5    月      4    日
附錄本案論罪科刑法條全文：
（一）中華民國刑法第304條
以強暴、脅迫使人行無義務之事或妨害人行使權利者，處3年以
下有期徒刑、拘役或3百元以下罰金。
前項之未遂犯罰之。
（二）中華民國刑法第306條
無故侵入他人住宅、建築物或附連圍繞之土地或船艦者，處1年
以下有期徒刑、拘役或3百元以下罰金。
無故隱匿其內，或受退去之要求而仍留滯者，亦同。
（三）中華民國刑法第354條
毀棄、損壞前二條以外之他人之物或致令不堪用，足以生損害於
公眾或他人者，處2年以下有期徒刑、拘役或5百元以下罰金。
附表：裝設在告訴人丙○○位在臺北縣坪林鄉上德村大粗坑30之
      3 號住處屋簷下Ｃ型鋼縫內之監視器1具。

司法院資訊處製作；財團法人民間司法改革基金會備份。
